【裁判字號】    96,訴,3177
【裁判日期】    970229
【裁判案由】    毒品危害防制條例
【裁判全文】
臺灣板橋地方法院刑事判決              96年度訴字第3177號
公  訴  人  臺灣板橋地方法院檢察署檢察官
被      告  甲○○
上列被告因違反毒品危害防制條例案件，經檢察官提起公訴（96
年度毒偵字第5428號），本院判決如下：
    主  文
甲○○施用第一級毒品，處有期徒刑捌月。扣案之第一級毒品海
洛因壹包（驗餘淨重零點壹玖柒貳公克）沒收銷燬之；又施用第
二級毒品，處有期徒刑陸月。應執行有期徒刑壹年，扣案之第一
級毒品海洛因壹包（驗餘淨重零點壹玖柒貳公克）沒收銷燬之。
    事  實
一、甲○○前於民國96年間因施用毒品案件，經本院以96年度毒
    聲字第534 號裁定送勒戒處所觀察、勒戒後，認無繼續施用
    毒品之傾向，於96年5 月30日執行完畢而釋放，並經臺灣板
    橋地方法院檢察署檢察官以96年度毒偵字第207 號為不起訴
    處分確定。詎甲○○仍無法戒除毒癮，復於前開觀察、勒戒
    釋放後5 年內，明知海洛因及安非他命業經公告列為毒品危
    害防制條例第2 條之第1 、2 級毒品，不得非法持有、施用
    ，竟基於施用第1 、2 級毒品海洛因及安非他命之犯意，於
    96年7 月16日18時40分許為警採尿前26、96小時內某時，在
    臺北縣中和市○○路72號2 樓，海洛因以香煙施用之方法，
    安非他命以不詳方式，施用海洛因、安非他命各1 次，嗣於
    96年7 月16日17時許，在臺北市大同區○○○路○ 段22號10
    樓走廊為警查獲，並扣得甲○○所有供施用之第1 級毒品海
    洛因1 包（驗餘淨重0.1972公克）。
三、案經臺北市政府警察局移請臺灣板橋地方法院檢察署檢察官
    偵查起訴。
    理  由
一、訊據被告甲○○否認前開犯罪事實，然查被告於96年7 月16
    日為警所採尿液送臺灣尖端先進生技醫藥股份有限公司及法
    務部調查局檢驗結果，均發現確有鴉片類、安非他命之陽性
    反應，此有臺北市政府警察局偵辦毒品案件尿液檢體委驗單
    、臺灣尖端先進生技醫藥股份有限公司96年8 月1 日出具之
    濫用藥物檢驗報告（見偵查卷第54、58頁）、法務部調查局
    96年11月15日調科壹字第09600490300 號鑑定書各1 紙附卷
    可稽，次查，該檢驗中心係先以酵素免疫分析法（ＥＩＡ）
    篩驗，其尿液中海洛因代謝物嗎啡、安非他命濃度超出檢測
    範圍，再以氣相層析質普儀分析法（ＧＣ／ＭＳ）確認；其
    檢驗方法係以「氣相層析儀」先將物質氣化後，再經分析管
    分離，由於各種物質之沸點及對管柱之吸附力不同，在經過
    檢測器（Detector）測定後，表現出不同之滯留時間（Rete
    nsion time），以滯留時間來判斷係何種物質；再利用「質
    普儀」為檢測器，將物質撞擊成碎片，記錄其質譜圖。因每
    個化合物之鍵結能力不同，故不同之物質會有其特定之質譜
    圖，因此在物質之判斷上有如指紋之鑑定，在理論上，扣除
    人為因素，其精確度已接近百分之百。次按海洛因經注射或
    吸入人體後，約80% 於24小時內自尿中排出，一般而言，尿
    液中能否驗出嗎啡陽性反應與其投與量、投與途徑、採尿時
    間、個人體質及檢測方法之靈敏度有關，國外曾有文獻報導
    注射6 毫克之海洛因鹽酸鹽，其代謝物嗎啡之平均可檢出時
    限約為26小時，業經行政院衛生署藥物食品檢驗局於81 年9
    月8 日以藥檢壹字第8114 885號函述綦詳。又按甲基安非他
    命經口服投與後約百分之70於24小時內自尿中排出，約百分
    之90於96小時內自尿中排出，由於甲基安非他命成分之檢出
    與其投與方式、投與量、個人體質、採尿時間與檢測儀器之
    精密度等諸多因素有關，因此僅憑尿液中呈安非他命陽性反
    應，並無法確實推算吸食時間距採集時間之長短，惟依上述
    資料推斷，最長可能不會超過4 日，亦經行政院衛生署藥物
    食品檢驗局81年2 月8 日（81）藥檢一字第001156號函示明
    確。被告上開所採尿液送驗結果既同時有鴉片類及甲基安非
    他命之陽性反應，顯見被告在經警採尿前之26、96小時內某
    時點，確曾有施用毒品海洛因及安非他命犯行。此外，復有
    被告所有供施用之毒品第1 級毒品海洛因1 包（驗餘淨重0.
    1972公克）扣案可資佐證。第查，被告甲○○前於96年間因
    施用毒品案件，經本院以96年度毒聲字第534 號裁定送勒戒
    處所觀察、勒戒後，認無繼續施用毒品之傾向，於96年5 月
    30日執行完畢而釋放，並經臺灣板橋地方法院檢察署檢察官
    以96年度毒偵字第207 號為不起訴處分確定等情，有臺灣高
    等法院被告全國前案紀錄表在卷可稽，其於觀察、勒戒釋放
    後，5 年內再犯施用第1 、2 級毒品之罪，與毒品危害防制
    條例第23條第2 項之規定相符，殆無疑問。從而，本案事證
    已臻明確，被告犯行洵堪認定，自應依法論科。
二、按海洛因及安非他命分屬第1 級及第2 級毒品，毒品危害防
    制條例第2 條第2 項第1 款及第2 款定有明文。核被告甲○
    ○所為，係犯毒品危害防制條例第10條第1 項之施用第1級
    毒品罪及同條第2 項之施用第2 級毒品罪；其持有海洛因及
    安非他命之低度行為，分別為施用之高度行為所吸收，均不
    另論罪；其所犯上開二罪，犯意各別，行為互異，應分論併
    罰。爰審酌被告已有因施用毒品獲不起訴處分之寬典，猶因
    施用海洛因、安非他命再犯本罪，顯未衷心悛悔，漠視法令
    之禁制，恣意濫用藥品，甚為可訾，及其犯後否認犯行毫無
    悔意，然兼衡其施用安非他命、海洛因所生危害實以自戕健
    康為主，於他人尚無明顯重大危害等一切情狀，分別量處如
    主文所示之刑，並定其應執行之刑，以示懲戒。
三、扣案第1 級毒品海洛因1 包（驗餘淨量0.1972公克），係第
    1 級毒品，有交通部民用航空局航空醫務中心毒品鑑定書乙
    紙可參（見偵查卷第62頁），應依毒品危害防制條例第18條
    第1 項前段規定宣告沒收銷燬之。
據上論斷，應依刑事訴訟法第299 條第1 項前段，毒品危害防制
條例第10條第1 項、第2 項、第18條第1 項前段，刑法第11條前
段、第51條第5 款，判決如主文。
本案經檢察官馬中人到庭執行職務。
中    華    民    國    97    年    2     月    29    日
                  刑事第十八庭  審判長法  官  連育群
                                      法  官  王綽光
                                      法  官  吳幸娥
以上正本證明與原本無異
如不服本判決應於送達後10日內向本院提出上訴狀
                                      書記官  陳靜怡
中    華    民    國    97    年    2     月    29    日
附錄本案論罪科刑法條全文：
毒品危害防制條例第10條
施用第一級毒品者，處六月以上五年以下有期徒刑。
施用第二級毒品者，處三年以下有期徒刑。


司法院資訊處製作；財團法人民間司法改革基金會備份。
